臺灣新竹地方法院交通事件裁定　　　　　　　　　　九十二年度交聲字第一五九號
　　移 送 機 關　 交通部公路總局新竹區監理所
　　異　議　人
　　即受處分人　　甲○○
右列異議人因違反道路交通管理處罰條例案件，對於交通部公路總局新竹區監理所九
十二年八月五日竹監自字第五○─ＺＥ0000000、五○─ＺＨ0000000
、五○─ＺＤ0000000號裁決處分聲明異議，本院裁定如左：
    主  文
異議駁回。
    理  由
一、按汽車所有人，駕駛人違反道路交通管理，經主管機關裁決後逾十五日未向管轄
    地方法院聲明異議，或其聲明異議經法院裁定確定，而不依裁決或裁定繳納罰鍰
    者，按其罰鍰數額，易處吊扣汽車牌照或駕駛執照一個月至三個月；‧‧‧。前
    項第三款之汽車所有人、駕駛人如無汽車牌照或駕駛執照可資易處吊扣時，得就
    原處分或裁定確定之罰鍰加倍處罰；逾十五日後仍不繳納者，移送法院強制執行
    ，道路交通管理處罰條例第六十五條第一項第三款、第二項分別定有明文；又違
    反道路交通管理事件，受處分人於裁決後逾二十日未向管轄地方法院聲明異議，
    或其聲明異議經法院裁定確定，而不依裁決或裁定繳納罰鍰者，如受處分人領有
    有效之汽車牌照、駕駛執照時，得以新臺幣每滿一千元罰鍰折算易處吊扣汽車牌
    照、駕駛執照一個月，不足一千元者以一千元計算，但易處吊扣期限不得逾三個
    月；‧‧‧。前項第一款之受處分人，如無汽車牌照、駕駛執照可資易處吊扣時
    ，得就原處分或裁定確定之罰鍰加倍處罰，逾十五日後仍不繳納者，移送行政執
    行處強制執行，違反道路交通管理事件統一裁罰基準及處理細則第六十一條第一
    項第一款、第二項亦規定甚明；再汽車駕駛執照自發照之日起每滿六年換發一次
    ，汽車駕駛人應於有效期間屆滿前一個月內向監理機關申請換發新照，道路交通
    安全規則第五十二條第一項並定有明文。另汽車所有人或駕駛人應於向公路監理
    機關辦理汽車檢驗、各項登記或換發牌照、執照前，繳清其所有違反本條例尚未
    結案之罰鍰，此為民國九十一年七月三日增訂之道路交通管理處罰條例第九條之
    一規定甚明，該條文並自同年九月一日施行。
二、原處分意旨略以：第三人范盛保所有之Ｋ７－５１３３號自小客車，於九十一年
    十二月四日十二時一分許，在國道三號北向三百五十二公里、同日十四時五十八
    分許，在國道八號西向十二公里及同年月十三日十五時三十二分許，在國道一號
    二百七十六公里北向等處，因違反道路交通管理處罰條例第三十三條第一項汽車
    行駛於高速公路或設站管制之道路，而不遵管制之規定等事由，遭內政部警政署
    國道公路警察局分別製發公警局交字第ＺＨ─0000000、ＺＥ00000
    00及ＺＤ0000000號舉發違反道路交通管理事件通知單逕行舉發。范盛
    保於收受上開通知單後，依違反道路交通管理事件統一裁罰基準及處理細則（以
    下簡稱處理細則）第二十四條之規定，於期限內向交通部公路總局新竹區監理所
    （以下簡稱新竹區監理所）提出陳述謂上開交通違規事件均非車主本人駕車，而
    係由異議人即受處分人甲○○所駕駛，新竹區監理所遂依據處理細則第二十四條
    之規定歸責並發函通知異議人，惟異議人未於收受函文十五日內向新竹區監理所
    陳述意見，亦未自動繳納罰鍰，新竹市監理所嗣於九十二年八月五日，就上開三
    張通知單逕行裁決並製作裁決書，分別裁處異議人罰鍰新臺幣（下同）六千元，
    並各計違規點數一點。
三、聲明異議意旨略以：伊於九十一年十二月間在高速公路上超速行駛，被開了五張
    罰單，在詢問監理所後，監理所職員告知可辦理駕照吊扣，異議人於規定時間內
    辦理吊扣駕照，監理所職員告知可連續吊扣，每隔三個月領回駕照後再辦理吊扣
    即可，伊遂於九十二年一月起申請辦理吊扣駕照，四月初再度辦理吊扣，到了七
    月份欲第三度辦理時，監理所人員卻告知伊駕照過期，依九十一年九月一日施行
    之道路交通管理處罰條例第九條之一規定，不得繼續辦理吊扣云云。
四、經查：
（一）車號Ｋ七─五一三三號自小客車於九十一年十一、十二月間，因違反道路交通
      管理處罰條例第三十三條第一項之規定，為內政部警政署國道公路警察局逕行
      舉發並分別製作公警局交字第ＺＥ0000000、ＺＨ─0000000、
      ＺＥ0000000及ＺＤ0000000號舉發違反道路交通管理事件通知
      單，該部自小客車之所有人范盛保於收受上開通知單後向新竹區監理所申報違
      規者係異議人，新竹區監理所並發函通知異議人一節，有上開舉發違反道路交
      通管理事件通知單四紙、九十二年一月八日及同年月二十七日逕行舉發案件汽
      車所有人告知違規駕駛人資料申報書、交通違規受處分人自行選擇接受裁決處
      分說明各二紙及新竹區監理所竹監稽違自字第九二五○○四五五、九二五○一
      二七○號函附卷可稽。
（二）異議人於九十二年四月二十八日就上開公警局交字第ＺＥ0000000號舉
      發違反道路交通管理事件通知單辦理易處吊扣駕駛執照，吊扣起訖時間自九十
      二年四月二十八日起至同年七月二十七日止等情，有交通部公路總局新竹區監
      理所駕駛執照吊扣執行單乙紙存卷可查，又異議人之汽車駕駛執照有效日期為
      九十二年六月二十七日，亦有異議人所有之中華民國交通部製發汽車駕駛執照
      影本在卷為憑。
（三）證人即製發本件裁決書之新竹區監理所辦事員乙○○於本院訊問時證述：異議
      人於九十二年四月來辦理吊扣時，有告知駕照七月會過期，並說無效之駕照不
      能領回，必須拿舊證件來換；辦理吊扣駕照是一張一張執行，三個月扣一張裁
      決書，有階段性，本件異議人於七月初再去辦理吊扣時，因為其駕照已經過期
      又無法提出其他有效之駕照，所以就依道路交通管理處罰條例第九條之一規定
      製發三張裁決書予異議人等語（見本院九十二年十二月二十四日證人訊問筆錄
      ），另佐以上開吊扣執行單右上角記載：駕照逾期應更換，請攜帶：身分證、
      相片乙張、換照費二○○元等文字，是異議人於九十二年四月辦理易處吊扣駕
      照時，即已明知其駕照將於同年六月二十七日逾期，且欲辦理易處吊扣駕照，
      需提出有效之汽車駕駛執照等情，亦應為異議人知之甚悉，而依道路交通安全
      規則第五十二條第一項及道路交通管理處罰條例第九條之一規定，自九十一年
      九月一日起，汽車駕駛人若欲換發駕駛執照以利辦理易處，亦應先繳清其所有
      違反道路交通管理處罰條例尚未結案之罰鍰。從而，原處分機關依前揭條文之
      規定，認異議人無法提出有效駕照據以辦理易處吊扣，而就上開未結案之公警
      局交字第ＺＨ─0000000、ＺＥ0000000及ＺＤ0000000
      號舉發違反道路交通管理事件通知單逕行裁決並分別製作裁決書三紙，經核並
      無不合。綜上所述，本件異議人之異議為無理由，應予駁回。
五、另法院處理違反道路交通管理處罰條例聲明異議案件，係在審酌同條例第八條主
    管機關所為之處罰是否適法、妥當，至於監理所之行政人員於職務上是否有怠忽
    失職之虞，本院尚無從置喙，本件原處分機關所為之處分既於法有據，已如前述
    ，是異議人於聲明異議狀中稱：監理所職員先告知伊可以連續吊扣，但事後又說
    不可以等語，即與原處分合法與否無涉，附此敘明之。
六、據上論斷，應依道路交通案件處理辦法第十九條，裁定如主文。
中      華      民      國    九十三    年      二      月     九       日
                                  臺灣新竹地方法院交通法庭
                                      法  官  蔡  欣  怡
右正本證明與原本無異。
如不服本裁定，應於裁定送達後五日內向本院提出抗告狀。
                                      書記官  鄭  敏  郎
中      華      民      國    九十三    年      二      月     九       日
